【裁判字號】    97,訴,164
【裁判日期】    970523
【裁判案由】    給付工程款
【裁判全文】
臺灣桃園地方法院民事判決               97年度訴字第164號
原      告  甲○○
訴訟代理人  康英彬律師
被      告  蔡金桂即育屹工程行
上列當事人間請求給付工程款事件，於民國97年5月1日言詞辯論
終結，本院判決如下：
    主  文
原告之訴及假執行之聲請均駁回。
訴訟費用由原告負擔。
    事實及理由
一、本件原告起訴主張：兩造於民國96年1 月30日簽定工程合約
    書（下稱系爭工程合約），由原告承作被告向第三人航億股
    份有限公司所承攬之「西濱南下港南國小斜對面橋下推管工
    程」，嗣原告已依約完成前開承攬工程並經驗收合格，並經
    兩造結算工程款為638,206 元。復被告原於96年4 月28日交
    付由訴外人彭德旺所簽發，受款人為原告之禁止背書同額支
    票乙紙予原告，惟考量為流通票據之便利，兩造遂約定交換
    另紙未載明受款人之支票以為兌現，原告依約於96年5 月17
    日前往被告住處取換票據，不料，甫進入被告家中之際，即
    遭守候在外之訴外人乙○○強行搶走工程款支票，迭經原告
    向銀行申請票據掛失止付，並向法院聲請公示催告，始制止
    訴外人乙○○兌現該支票。但原告向被告請求工程尾款，均
    遭被告拒絕。為此，爰依雙方之承攬契約，提起本件訴訟，
    並聲明：（一）被告應給付原告638,206 元，及自起訴狀繕
    本送達翌日即97年4 月3 日起至清償日止，按年息5%計算之
    利息。（二）原告願供擔保，請准為假執行之宣告。
二、被告則抗辯：被告自認尚積欠系爭工程尾款638,206元未給
    付，惟簽訂系爭工程合約當時，原告係與訴外人乙○○及林
    振慶間基於合夥關係共同與被告簽立契約，承攬前開工程，
    因乙○○及林振慶均向被告請求系爭尾款，是原告不得單獨
    請求給付系爭工程款。又因原告與乙○○均主張有權收取系
    爭工程尾款，令被告無所適從等語。
三、本件原告起訴主張兩造於96年1 月30日簽定系爭工程合約，
    由原告承作被告所承覽之「西濱南下港南國小斜對面橋下推
    管工程」，約定工程總價按推管米數，每米以4 萬元計算，
    嗣原告依約完成前開承攬工程並經驗收合格後，經兩造彙算
    未結工程尾款為638,206 元，惟被告迄未給付等情，為被告
    所不爭執，復有原告提出工程合約書、工程估驗請款單、會
    算單附卷可按，自堪信為真實。
四、原告復主張請求被告給付系爭工程款，被告則以前揭情詞置
    辯，茲本件之爭點厥為：原告得否有權單獨向被告請求給付
    系爭工程款？
（一）按合夥者，謂二人以上互約出資，以經營共同事業之契約
      ，民法第667條第1項定有明文。依系爭合約最後立約人欄
      所示，甲方（即指定作人）簽章人有被告之蓋章；乙方（
      指承攬人）簽章人有原告、訴外人乙○○及林振慶之簽名
      蓋章，而兩造均不爭執工程合約書之真正，足見當時簽訂
      契約之承攬人除原告外，尚有訴外人乙○○及林振慶。再
      本院傳訊證人乙○○於本院審理時結證稱：「我、原告、
      林振慶3人合夥承包被告的工程」、「上面簽名（指系爭
      合約）是我們3個人簽名的」、「因我們3個人合夥，所以
      我們才3個人一起簽工程合約書。如果有出事情，3個人都
      要承擔。如果有利益，3個人可以一起分享」等語（見本
      院97年5月1日言詞辯論筆錄）；復經證人彭德旺（即被告
      蔡金桂之配偶）於本院審理時結證稱：「因為他們3個人
      都是股東，他們有說他們是合夥來承包這個工程，所以他
      們三個人才在系爭合約書上簽名。」、「他們3個人當時
      就工程款有說要3個人一起來領。」、「工程的尾款還是
      要3 個人一起來領。」等語（見本院97年5月1日言詞辯論
      筆錄）。本院審酌證人乙○○及彭德旺之證詞核與系爭工
      程合約書相符，綜合上情，應可認定原告與訴外人乙○○
      及林振慶以承攬工程為其合夥關係之目的事業而簽立系爭
      工程合約，其等間具有合夥關係，應非無疑。
（二）又按各合夥人之出資，及其他合夥財產，為合夥人全體之
      公同共有；合夥人於合夥清算前，不得請求合夥財產之分
      析，此民法第668條、第682條第1項分別定有明文。是2人
      以上互約出資經營共同事業之合夥契約，各合夥人之出資
      及其他合夥財產，均為全體合夥人之公同共有，且於合夥
      事業停止後，尚需經合夥清算及合夥財產分析之程序，各
      合夥人對於合夥財產之公同共有關係始為消滅。經查，原
      告與訴外人乙○○及林振慶共同與被告簽訂系爭工程合約
      ，而承攬前開工程乃原告與訴外人乙○○及訴外人林振慶
      間合夥關係之目的事業已如前述，是本於系爭工程合約所
      生工程尾款給付請求權仍屬合夥財產，而為原告與訴外人
      乙○○及林振慶公同共有，且因其等至今仍未就此等合夥
      財產進行清算，該對於被告之工程尾款債權仍屬於原告、
      乙○○及林振慶公同共有，應由全體合夥人共同行使請求
      ，今原告請求被告將公同共有之債權逕自對自己給付，於
      法不合，應駁回之。
五、從而，本件原告依承攬之法律關係，請求被告給付原告638,
     206元，及自起訴狀繕本送達翌日即97年4月3日起至清償日
     止，按年息5%計算之利息，為無理由，應駁回之。
六、原告之訴既無理由，其假執行之聲請，亦失所附麗，併予駁
    回之。
七、本件判決之基礎已臻明確，兩造其餘之攻擊防禦方法及舉證
    ，核與判決無影響，毋庸一一論述，併此敘明。
八、據上論結，本件原告之訴為無理由，依民事訴訟法第78條之
    規定，判決如主文。
中    華    民    國    97    年     5     月    23   日
                       民事第一庭法  官  田玉芬
上為正本係照原本作成
如對本判決上訴，須於判決送達後20日內向本院提出上訴狀
中    華    民    國    97    年     5     月    23   日
                                 書記官  李麗娟


司法院資訊處製作；財團法人民間司法改革基金會備份。
